臺灣高等法院刑事裁定
110年度毒抗字第494號
抗  告  人
即  被  告  吳貴鈞


                    （現於法務部○○○○○○○○附設勒戒所觀察、勒戒中）
上列抗告人即被告因違反毒品危害防制條例案件，不服臺灣桃園
地方法院110年度毒聲字第568號，中華民國110年3月15日所為令
入戒治處所強制戒治之裁定（聲請案號：臺灣新北地方檢察署11
0年度毒偵緝字第30號），提起抗告，本院裁定如下：
    主  文
原裁定撤銷。
檢察官之聲請駁回。
    理  由
一、原裁定意旨略以：抗告人即被告甲○○因違反毒品危害防制條
    例案件，經原審法院以109年度毒聲字第364號裁定送勒戒處
    所觀察、勒戒，經法務部○○○○○○○○附勒戒所評定：前科紀錄
    與行為表現33分、臨床評估26分、社會穩定度5分，總分64
    分，綜合判斷「有繼續施用毒品傾向」，此有法務部○○○○○○
    ○○民國110年3月5日新戒所衛字第11007005620號函附之有無
    繼續施用毒品傾向證明書、有無繼續施用毒品傾向評估標準
    紀錄表各1份在卷可稽。上開評定結果係經相關專業知識經
    驗人士在被告觀察、勒戒期間，依其本職學識評估被告之前
    科紀錄與行為表現、臨床評估、社會穩定度等所為之綜合判
    斷，具有科學驗證所得之結論，自得據以認定被告有繼續施
    用毒品之傾向。從而，聲請人聲請裁定將被告送戒治處所強
    制戒治，於法並無不合，應予准許，爰依毒品危害防制條例
    第20條第2項之規定，裁定被告入戒治處所強制戒治，其期
    間為6個月以上，至無繼續強制戒治之必要為止，但最長不
    得逾1年等語。
二、抗告意旨略以：被告在勒戒處所表現良好，並無違規紀錄，
    但兩度評估過程每次不足3分鐘即完成評估，評估過程草率
    粗糙，且因修法後受觀察、勒戒人數增加，評估過程明顯濫
    權及失去正當性，不足作為強制戒治之基礎，且評估內容以
    前科紀錄作為評估基礎，顯有違一事不二理原則，僅憑評估
    紀錄表裁定准予強制戒治，有失公允等語。
三、按觀察、勒戒後，檢察官或少年法院（地方法院少年法庭）
    依據勒戒處所之陳報，認受觀察、勒戒人無繼續施用毒品傾
    向者，應即釋放，並為不起訴之處分或不付審理之裁定；認
    受觀察、勒戒人有繼續施用毒品傾向者，檢察官應聲請法院
    裁定或由少年法院（地方法院少年法庭）裁定令入戒治處所
    強制戒治，其期間為6個月以上，至無繼續強制戒治之必要
    為止，但最長不得逾1年，毒品危害防制條例第20條第2項定
    有明文。次按勒戒處所應注意觀察受觀察、勒戒人在所情形
    ，經醫師研判其有或無繼續施用毒品傾向後，至遲應於觀察
    、勒戒期滿之15日前，陳報該管檢察官或少年法院（庭），
    觀察勒戒處分執行條例第8條第1項亦定有明文。依據上開規
    定，受觀察、勒戒人有無繼續施用毒品之傾向，係由醫師研
    判。而關於有無繼續施用毒品傾向之評估標準，法務部已於
    110年3月26日以法矯字第11006001760號函修正頒布「有無
    繼續施用毒品傾向評估標準紀錄表」、「有無繼續施用毒品
    傾向評估標準評分說明手冊」。而被告有無「繼續施用毒品
    傾向」，係依具體個案之臨床實務及相關事證等情綜合判定
    ，有其相當之專業依據及標準，且涉及專門醫學，又衡酌強
    制戒治之目的，係為協助施用毒品者戒斷毒品之心癮及身癮
    所為之一種保安處分類型，該評估標準係將與判斷有無繼續
    施用傾向之相關因素加以列舉及量化，適用於每一位受觀察
    、勒戒處分之人，具一致性、普遍性、客觀性，以利執法者
    判定受勒戒人有無繼續施用毒品傾向。
四、經查： 　
  ㈠毒品危害防制條例第20條之規定業經總統以109年1月15日華
    總一義字第10900004091號令修正公布，自同年7月15日起生
    效施行，惟本條第2項並未經修正，並無比較新舊法之問題
    ，先予說明。
  ㈡被告於執行觀察、勒戒期間，經法務部○○○○○○○○附設勒戒處
    所評定結果，固認為被告總分為64分，有繼續施用傾向，有
    法務部○○○○○○○○110年3月5日新戒所衛字第11007005620號函
    暨「有無繼續施用毒品傾向證明書」及「有無繼續施用毒品
    傾向評估標準紀錄表」在卷可稽。惟依法務部於110年3月26
    日修正評估標準調整後，因其「前科紀錄與行為表現」項下
    之「毒品犯罪相關司法紀錄」及「其他相關犯罪紀錄」之評
    估標準修正，有法務部110年3月26日以法矯字第1100600176
    0號函修正頒布「有無繼續施用毒品傾向評估標準紀錄表」
    、「有無繼續施用毒品傾向評估標準評分說明手冊」附卷足
    憑。依上開修正後評估標準重新計算被告之總分，被告總分
    為54分，並未達60分，而應評定為「無繼續施用毒品傾向」
    。是依被告上開評估標準紀錄表，自難認被告有繼續施用毒
    品傾向，從而，檢察官以110年3月26日修正前之評分標準認
    為被告有繼續施用傾向，尚非妥適，應予駁回。原審未及審
    酌前開修正後之評分標準逕裁准檢察官之聲請，即屬無可維
    持，應由本院予以撤銷。又因本件聲請之瑕疵已無從補正，
    為免發回原審重新裁定徒增司法資源之浪費，爰由本院自為
    裁定如主文第2項所示。
據上論斷，應依刑事訴訟法第413條，裁定如主文。
中　　華　　民　　國　　110 　年　　3 　　月　　31　　日
                  刑事第四庭    審判長法　官  陳筱珮
                                      法　官  羅郁婷
                                      法　官  林怡秀
以上正本證明與原本無異。
不得再抗告。
                                      書記官  陳語嫣
中　　華　　民　　國　　110 　年　　3 　　月　　31　　日